【裁判字號】    89,上訴,1089
【裁判日期】    891212
【裁判案由】    偽造貨幣
【裁判全文】
臺灣高等法院臺南分院刑事判決             八十九年度上訴字第一０八九號  Ｇ
      上  訴  人
      即  被  告  乙  ○  ○
      共      同
      指定辯護人  本院公設辯護人  丙  ○  ○
右上訴人因偽造貨幣案件，不服臺灣嘉義地方法院八十九年度訴字第二四六號中華民
國八十九年七月二十六日第一審判決（起訴案號：臺灣嘉義地方法院檢察署八十九年
度偵字第三００二號），提起上訴，本院判決如左：
      主      文
原判決撤銷。
甲○○意圖供行使之用，而收集偽造之通用紙幣，處有期徒刑參年貳月。
乙○○意圖供行使之用，而收集偽造之通用紙幣，累犯，處有期徒刑參年參月。扣案
之偽鈔新台幣壹佰元券壹拾壹張、伍佰元券壹張，均沒收。
      事      實
一、乙○○曾於民國（下同）八十三年間犯懲治盜匪條例罪，經臺灣嘉義地方法院判
    處有期徒刑四年確定，入監服刑後已於八十六年十一月一日假釋期滿執行完畢，
    猶不知悔改，復明知現役軍人曾冠溢（另由軍法機關偵辦）在嘉義市○○街二十
    八號住處印製偽鈔新台幣，竟意圖供行使之用，於八十九年四月中旬，至曾冠溢
    上址，收集曾冠溢所持交略有瑕疵尚未裁剪之新台幣一百元券偽鈔約四萬元，及
    已裁剪好之新台幣五百元券偽鈔十張共五千元，嗣其將印製不良之偽鈔燒燬，另
    印製較為逼真之新台幣一百元券偽鈔裁剪好後，連同取得時已裁剪好之新台幣五
    百元券偽鈔一張，留供自己俟機使用，嗣經警循線於同年五月八日下午十時二十
    分許，在住嘉義縣竹崎鄉義仁村下寮二十一號查獲，並扣得其持有之新台幣一百
    元券偽鈔十一張、新台幣五百元券偽鈔一張。
二、甲○○亦意圖供行使之用，於八十九年四月初，至曾冠溢上址，以一比三真鈔兌
    換偽鈔之比例，向曾冠溢換取新台幣一百元券之偽鈔約二十萬元而收集之，並於
    二、三日後先給付真鈔新台幣二萬元予曾冠溢，充供購買該偽鈔之對價，嗣因認
    所收集之偽鈔印製粗糙易辨市場流通不易，乃將之燒燬未加使用，並未再給付真
    鈔餘款。
三、全案經嘉義縣警察局移送台灣嘉義地方法院檢察署檢察官偵查起訴。
      理      由
一、訊據上訴人即被告乙○○，固不諱言有於右揭時地收受曾冠溢所持交之偽鈔新台
    幣之事實；惟矢口否認有何偽造貨幣之犯行，並辯稱其係好奇收受而已，並非基
    於行使之用而予以收集云云。然查被告乙○○如何為右揭收集偽鈔之事實，已據
    其在警訊中供承：案發警方所查扣之偽新台幣五百元券一張、一百元券十一張，
    係其朋友曾冠溢所送（見警卷第五頁），繼在偵查中供承：曾冠溢拿了三萬多元
    百元偽鈔給我（見偵查卷第二十一頁）各等語明確；核與證人曾冠溢在警訊中證
    稱：八十九年四月初至中旬間，乙○○到我住處台斗街二十八號，我拿一百元券
    印得不理想的偽鈔有四萬元，不理想的五百元券有十張五千元給他（見警卷第二
    頁），繼在偵查中證稱：八十九年四月中旬在我住處，拿印壞的偽鈔給乙○○（
    見偵查卷第十八頁）各等語相符；並有經警所查獲之新台幣一百元券偽鈔十一張
    、五百元券一張扣案為憑；且各該扣案之新台幣一百元券及五百元券偽鈔，經送
    中央銀行發行局鑑定結果，認確屬偽鈔無訛，亦有該局八十九、十一、九（八九
    ）台央發字第０三００四一三七八號函一紙，附於本院卷可佐。按持有使用偽造
    之通用紙幣為國法所不容，且該偽造之通用紙幣無留存增值之可能，乃眾所週知
    之常識，被告乙○○當亦知之，乃竟於收集曾冠溢所送自認印製不良之偽鈔後，
    將其中印製粗糙不堪使用之大量偽鈔燒燬，而仍保留少量印製較逼真之百元券偽
    鈔十一張，連同取得時已裁剪好印製逼真之五百元券偽鈔一張，其主觀上顯係留
    供日後俟機使用，而有供行使之意圖至明，否則一併連同印製粗糙不堪使用之大
    量偽鈔燒燬即可，又何必獨留各該扣案之偽鈔，徒遭日後為警獲案之佐證，其辯
    稱僅止好奇收集云者，當係畏罪卸責之詞，無足取信。此部分事證已臻明確，被
    告乙○○之犯行洵堪認定，應予依法論科。
二、次訊據上訴人即被告甲○○，固亦不諱言有收受曾冠溢所印製之新台幣二十萬元
    偽鈔，及有交付新台幣二萬元真鈔予曾冠溢之事實；惟亦矢口否認有何偽造貨幣
    之犯行，並辯稱：係曾冠溢寄放其二十萬元百元偽鈔，起初其不知係偽鈔，嗣其
    知係偽鈔後即將之燒燬，其未以真鈔向曾冠溢購買偽鈔，而其交二萬元真鈔予曾
    冠溢，係借予曾冠溢繳交信用卡費用云云。然考被告甲○○所辯前詞，微論已與
    其在偵查中辯稱：因係跟曾冠溢拿二十萬元偽鈔，心甘情願給他二萬元真鈔云云
    ，及在原審辯稱：曾冠溢拿二十萬元百元偽鈔給我，沒有拿真鈔與他換，他拿給
    我之後，我覺得是犯法，就燒掉，他說信用卡到期沒有辦法繳，我身上剛好二萬
    元，就借給他云云各等情，互不一致顯有瑕疵而難輕信。且其如何為上開購買偽
    鈔之事實，亦據其在警訊中坦承：我於八十九年四月初，至嘉義市○○街二十八
    號找曾冠溢，向他表示要以真鈔一百元一張換取偽偽鈔一百元三張，曾冠溢就拿
    偽鈔一百元券二十萬元給我，因我真鈔只有二萬元，就先拿給曾冠溢，其餘真鈔
    四萬元事後才再拿給他，因為偽鈔很假，我不敢使用，就把它燒掉，其餘尾款四
    萬元，就沒有拿給曾冠溢了等語甚詳（見警卷第九、十頁），核與證人曾冠溢在
    偵查中證稱：當時外面流行真鈔一百元換假鈔三百元，所以我拿給他二十萬元假
    鈔之後，甲○○二、三天後拿了二萬元真鈔來給我等語相符（見偵查卷第二十頁
    ）。再參諸被告甲○○苟非意圖供行使之用，豈有以市場行情一比三之高額比例
    兌換偽鈔之理，且已先行支付二萬元真鈔之對價，是被告甲○○自始即有供行使
    之用而收集偽鈔之意圖至明。縱其事後認所取得之偽鈔印製粗糙，不堪使用予以
    燒燬，而未再給付餘款，仍無解其犯罪之成立。綜上足認被告所辯各情，要屬事
    後避就諉卸之詞，不足採信。此部分事證亦已臻明確，被告甲○○之犯行同堪認
    定，亦應依法予以論科。
三、查新台幣為現行通用之紙幣，乃被告二人竟均意圖供行使之用而收集之，核均係
    犯刑法第一百九十六條第一項後段之意圖供行使之用而收集偽造通用紙幣罪。公
    訴人認被告乙○○所為，係犯同條項前段之行使偽造通用紙幣罪，尚有未洽，惟
    因係屬同條項之罪，無庸為起訴法條之變更。又被告乙○○曾有前開犯罪事實欄
    所載之犯罪前科，不惟已為其所自承，並有其刑案資料查註紀錄表存卷可佐，其
    於有期徒刑執行完畢後五年內再犯本罪，應依累犯規定加重其刑。原審認被告二
    人罪證明確，因予論罪科刑，固非無見。惟查原判決認被告乙○○係犯行使偽造
    通用紙幣罪，已有未合；且原判決據上論斷欄漏引罰金罰鍰提高標準條例第一條
    前段，亦有未當。被告二人上訴意旨，均否認犯罪，分別指摘原判決不當，雖均
    無可取；惟原判決既有各該可議之處，自應由本院將原判決予以撤銷改判。爰分
    別審酌被告二人之素行、犯罪之動機、目的、手段、所生危害、及其等犯後態度
    等一切情狀，分別量處如主文第二項所示之刑，以示懲儆。又扣案之偽鈔一百元
    券十一張、五百元券一張，均應依法併予宣告沒收。至其餘未扣案之偽鈔，既據
    被告二人供陳業已燒燬滅失不存在，爰不再為沒收之諭知。
四、至公訴意旨略以；被告乙○○收受偽鈔後，曾於八十九年四月二十七日某時，基
    於概括犯意，連續在嘉義縣竹崎鄉○○村○路邊檳榔攤及附近雜貨店，分別以偽
    鈔一百元各一張，向該檳榔攤及雜貨店購買香菸及檳榔，因認其亦犯有行使偽造
    通用紙幣之罪嫌云云部分。按被告之自白不得作為有罪判決之唯一證據，仍應調
    查其他必要之證據以察其是否與事實相符，刑事訴訟法第一百五十六條第二項定
    有明文。經查被告乙○○在警訊及偵查中，雖自白有為上開行使偽鈔之犯行；惟
    其嗣在原審及本院審理時，既均已翻異前供堅詞否認該情，且本院向嘉義縣警察
    局查詢有無民眾報案行使偽鈔情事，亦據該局覆稱：經查並無各分局受理民眾報
    案稱有人持一百元偽鈔，在嘉義縣竹崎鄉○○村○路邊檳榔攤及附近雜貨店，詐
    購香菸及檳榔等語，有該局八十九、十一、十三嘉縣警刑業字第五一四九六號函
    一紙，存於本院卷足參，益見被告乙○○前開自白難認屬實情，此外復查無其他
    積極證據，足認其有此部分犯行，應認其此部分犯罪不能證明。惟因公訴人認與
    其收集偽造紙幣之行為，有高低度行為之吸收關係，為實質上一罪，基於審判不
    可分之原則，爰不另於主文為無罪之諭知。
五、據上論斷，應依刑事訴訟法第三百六十九條第一項前段、第三百六十四條、第二
    百九十九條第一項前段，刑法第一百九十六條第一項後段、第四十七條、第二百
    條，罰金罰鍰提高標準條例第一條前段，判決如主文。
本案經檢察官蘇南桓到庭執行職務。
中    華    民    國      八十九      年      十二      月      十二    日
                                  臺灣高等法院臺南分院刑事第二庭
                                      審判長法官  游    明    仁
                                            法官  蘇    重    信
                                            法官  林    永    茂
右正本證明與原本無異。
如不服本判決，應於判決送達後十日內向本院提出上訴狀，其未敘述理由者並應於提
出上訴狀後十日內向本院補提理由書（應附繕本)。
                                      法院書記官  楊    清    旺
中    華    民    國      八十九      年      十二      月      十三    日
附錄法條：
刑法第一百九十六條第一項：行使偽造、變造之通用貨幣、紙幣、銀行券或意圖供行
                          使之用而收集或交付於人者，處三年以上十年以下有期
                          徒刑，得併科五千元以下罰金。


司法院資訊處製作；財團法人民間司法改革基金會備份。
